臺灣臺北地方法院民事判決　　　　　　　95年度訴字第9225號
原　　　告　甲○○
　　　　　　　　　　　樓
　　　　　　　　　　　應乙○○○　台北市○○○路○段103號
訴訟代理人　高瑩律師
被　　　告　丁○○○
訴訟代理人　任鳴鉅律師
被　　　告　丙○○原名：陳祺.
被　　　告　戊○○
　　　　　　　　　　　樓
上　一　人
訴訟代理人　吳紹貴律師
　　　　　　蘇志淵律師
上列當事人間請求債務不履行損害賠償事件，本院於中華民國96
年11月20日言詞辯論終結，判決如下：
    主  文
被告丁○○○、丙○○應共同給付原告新台幣貳佰零肆萬柒仟柒
佰柒拾伍元。
原告其餘之訴駁回。
訴訟費用由被告負擔五分之二，餘由原告負擔。
    事  實  及  理  由
甲、程序事項：
一、按訴狀送達後，原告不得將原訴變更或追加他訴。但經被告
    同意，請求之基礎事實同一，或擴張、減縮應受判決事項之
    聲明者，不在此限，民事訴訟法第255條第1項第1、3款分別
    定有明文。本件原告起訴時，訴之聲明係請求被告丁○○○
    、丙○○給付原告新台幣（下同）5,319,550元，嗣於96年5
    月21日追加戊○○為被告，並追加請求：(1)原告與被告戊○○間就下述系爭停車位之應有部分1/82所有權移轉登記應予
    撤銷，(2)丁○○○、丙○○應將上開停車位應有部分1/82所
    有權移轉登記與原告，再於96年6月8日具狀撤回前述所追加
    訴之聲明(2)所示部分，復於96年8月3日主張(1)先位聲明：
    被告丁○○○、丙○○應連帶給付原告4,069,550元，被
    告戊○○應將上開停車位之應有部分1/82所有權移轉登記與
    原告；(2)備位聲明：被告丁○○○、丙○○應連帶給付原告
    5,319,550 元，就原告追加戊○○為被告部分，業據起訴時
    之被告丁○○○所同意，而就原告復追加請求被告戊○○應
    移轉登記上開停車位應有部分1/82所有權與原告者，原告復
    係以被告戊○○取得該應有部分所有權屬不當得利，為此依
    民法第179條規定請求返還，而其所指不當得利之基礎事實
    ，既亦涉及原告起訴時所指與其餘被告丁○○○、丙○○間
    買賣契約之履行事宜，以被告丁○○○既已同意原告對戊○○之訴之追加，部分基礎事實又屬同一，並因之於先位聲明
    減縮對被告丁○○○、丙○○之部分請求金額等情況下，依
    前揭規定意旨說明，其所為訴之追加，自應准許之。
二、本件被告丙○○經合法通知，未於言詞辯論期日到場，核無
    民事訴訟法第三百八十六條所列各款情形，爰依原告之聲請
    ，由其一造辯論而為判決。
乙、實體事項：
一、本件原告起訴主張：
（一）原告於85年5月間與被告丁○○○、丙○○簽訂買賣契約
      書（下稱系爭買賣契約），購買被告丁○○○所有門牌號
      碼為台北市○○○路○段113巷25弄39號7樓之1之房屋（台
      北市○○區○○段5小段第4180建號）及位於門牌號碼台
      北市○○○路222巷18弄6號地下室（同上地段第2519建號
      ，下稱第2519建號）之子母式停車位二個，亦即編號84者
      （下稱系爭停車位）及其旁之空位（下稱系爭無所有權停
      車位），約定買賣價金（包含前述停車位2個）共計為
      19,200,000元，簽約時被告丁○○○、丙○○之代理人錢
      方武向原告佯稱前述2個停車位之價格均相同而計入總價
      計算，且其中一車位無所有權而僅有使用權（即系爭無所
      有權之停車位），另一車位（即系爭停車位）所有權應有
      部分則為1/82，經原告至地下室實際查看後，因認該地下
      室劃設之停車位數目為82個，始相信系爭停車位之所有權
      應有部分應僅為1/82，並據之與被告丁○○○、丙○○簽
      立系爭買賣契約，惟因系爭買賣契約之標的物均遭法院查
      封而進行強制執行程序中，原告與被告丁○○○、丙○○
      並約定由原告先透過法院強制執行程序參予拍賣而拍定取
      得，且因原告拍定取得後，就停車位部分取得之應有部分
      所有權本為門牌號碼台北市○○○路222巷18弄6號地下室
      所有權之應有部分1/ 41，被告丁○○○、丙○○所委任
      之代理人錢方武趁原告對相關應有部分是否正確尚未明瞭
      之際，又向原告佯稱因原告實際上取得之系爭停車位所有
      權應有部分多於約定之1/82，復請求原告將其中應有部分
      1/82所有權移轉登記與其所指定之第三人即為錢方武弟弟
      之被告戊○○，因原告與被告丁○○○、丙○○係基於錯
      誤之意思表示，始有在系爭買賣契約約定原告尚須在拍定
      並登記而取得所有權後，復有將系爭停車位應有部分1/82
      權移轉登記與被告丁○○○、丙○○之義務，原告因而將
      系爭停車位應有部分1/ 82所有權移轉登記與原告後，系
      爭停車位所在大樓之管理委員會竟以原告使用系爭無所有
      權之停車位並無合法權源，訴請原告遷讓返還占用之系爭
      無所有權停車位部分，並給付占用期間之不當利得，該事
      件並經本院90年度重訴字第2435號、台灣高等法院92年度
      重上字第76號民事判決、最高法院94年度台上字第2200號
      民事裁定（下稱另訴訟）認原告確有無權占用系爭無所有
      權停車位之事實而獲敗訴判決，侵害原告權益至鉅，且於
      另訴訟中，亦認系爭停車位之應有部分當為1/41，而非僅
      1/82，被告丁○○○、丙○○出售與原告之系爭停車顯有
      權利瑕疵存在，且系爭無所有權之停車位實際上亦無使用
      權，被告丁○○○、丙○○實有不完全給付之行為，自應
      依民法第226條、第227條之1等規定，對原告負債務不履
      行及人格權受損等損害賠償責任。
（二）關於先位聲明部分，因被告丁○○○、丙○○之代理人錢
      方武係在未徵得被告丁○○○、丙○○同意之情況下，擅
      自將系爭停車位應有部分1/82所有權移轉登記與被告戊○○，故被告戊○○取得該應有部分所有權係無法律上原因
      ，爰依民法第179條規定，請求被告戊○○將系爭停車位
      應有部分1/82之所有權移轉登記與原告。而被告丁○○○
      、丙○○則應賠償(1)喪失使用系爭無所有權停車位之價值
      ：2,000,000元，(2)原告於另訴訟中遭判決敗訴而須支出
      賠償之管理費用414,000元，(3)於另訴訟中所支出之程序
      費用損害：155,550元，(4)因被告故意不履行所致之精神
      上損害賠償1,000,000元，以上共計被告丁○○○、丙○○應賠償4,069,550元。
（三）關於備位聲明部分，若本院認被告戊○○持有系爭停車位
      之應有部分1/82所有權係合法有效，則被告丁○○○、丙○○就系爭停車位部分既未能依約交付具備完整所有權亦
      即應有部分1/41所有權，就此未能依約交付之權利亦應以
      斯時享有完整應有部分所有權之停車位價值2,500,000元
      之一半計算，亦即被告丁○○○、丙○○應連帶賠償之金
      額除前述共計4,069,550元者外，尚應加計1,250,000元而
      應連帶賠償原告5,319,550元。並聲明：(1)先位聲明：
      被告丁○○○、丙○○應連帶給付原告4,069,550元，
      被告戊○○應將上開停車位之應有部分1/82所有權移轉登
      記與原告；(2)備位聲明：被告丁○○○、丙○○應連帶給
      付原告5,319,550元。
二、被告丙○○於言詞辯論並未到場，亦未曾以書狀提出任何答
    辯以供參酌，而被告丁○○○則抗辯以：原告與被告丁○○○、丙○○間雖訂有系爭買賣契約，惟依契約第14條之特別
    約定，原告係以承接貸款或代償銀行貸款之方式給付價金，
    由被告繳付利息並辦理撤封，如被告未能於85年5月20日以
    前完成撤封手續，則當事人及同意無條件解除系爭買賣契約
    ，嗣因銀行要求原告須繳清本息始願撤封，但原告無力繳付
    導致無法依約撤封，系爭買賣契約斯時應已無條件解除，則
    嗣後縱使由原告自行向法院投標購得系爭不動產，買賣條件
    仍係以法院公告為依據，與被告丁○○○、丙○○並無關係
    ，原告取得系爭不動產，並非基於當事人間之買賣契約，被
    告自無佯稱任何情事之問題。又系爭無所有權之停車位本僅
    有使用權，並無所有權，締約後被告丁○○○、丙○○即有
    交付原告使用，且原告提出之車位價值應屬於有所有權停車
    位之價值，再被告丁○○○、丙○○亦從未要求原告將系爭
    停車位應有部分1/82所有權移轉登記與被告二人或被告戊○○，對此部分並不知情等語。並聲明：原告之訴駁回。
三、被告戊○○則抗辯以：被告戊○○係於84年5月10日自訴外
    人傅浩然處買受同樣位於第2519建號內之編號84停車位旁斜
    線部分之停車位，依約定訴外人傅浩然應交付之所有權應有
    部分比例亦為1/82，被告戊○○依約交付價金後而取得該應
    有部分所有權，並非無法律上原因；況且，原告所稱由訴外
    人錢方武代理被告丁○○○、丙○○簽立之買賣契約書，嗣
    後亦曾由訴外人錢方武持交被告丁○○○之子傅浩然，而由
    訴外人傅浩然代表被告丁○○○、丙○○予以確認，訴外人
    錢方武嗣後始指示原告直接將系爭停車位應有部分1/82所有
    權移轉登記與被告戊○○，原告移轉登記之原因亦係基於履
    行與被告丁○○○、丙○○約定，更難謂有何無法律上原因
    並致被告戊○○受有利益可言，是被告戊○○就之並無不當
    得利等語。並聲明：原告之訴駁回。
四、本件兩造並不爭執：
（一）原告於85年5月6日與被告丁○○○、丙○○簽訂系爭買賣
      契約購買被告丁○○○所有門牌號碼為台北市○○○路○
      段113巷25弄39號7樓之1之房屋（台北市○○區○○段5小
      段第4180建號）及位於門牌號碼台北市○○○路222巷18
      弄6號地下室（同上地段第2519建號）之子母式停車位二
      個，該二個停車位所在處即為編號84之系爭停車位，及位
      於其旁空位處之系爭無所有權停車位，契約上所記載之第
      2519建號所有權應有部分則為1/82，並註明「殘1/82移轉
      」等字樣，所約定買賣價金（包含前述停車位2個）則共
      計為19,200,000元，簽約時代表被告丁○○○、丙○○與
      原告接洽者為訴外人錢方武。
（二）兩造締約後，因系爭買賣契約之標的物斯時係經法院查封
      而進行強制執行程序中，原告係先參與拍賣並拍定取得系
      爭買契約標的物，惟拍定取得之第2519建號應有部分所有
      權為1/41，原告嗣後復依訴外人錢方武之指示，將第2519
      建號之應有部分1/82所有權移轉登記與被告戊○○。
（三）系爭停車位所在大樓之其他共有人，曾於90年間以原告使
      用系爭無所有權之停車位並無合法權源為由，訴請原告遷
      讓返還所占用之系爭無所有權停車位部分，並給付占用期
      間之不當利得，經本院90年度重訴字第2435號、台灣高等
      法院92年度重上字第76號民事判決審理結果，認原告確係
      無權占用系爭無所有權停車位部分，並判決原告應遷讓返
      還系爭無所有權之停車位並禁止其繼續使用，且應自88年
      1月起至返還之日止，以每月4,500元計付不當得利與前體
      共有人，經原告不服提起上訴後，仍經最高法院以94年度
      台上字第2200號民事裁定駁回上訴而確定在案。
（四）系爭停車位所有權之完整應有部分比例應為1/41。
      上情並有原告所提出系爭買賣契約書、土地登記謄本等影
      本各一份，及另訴訟民事判決書、裁定書影本共二份為證
      ，自堪信屬實。
五、本件被告丁○○○、戊○○既以前詞置辯，茲分述如下：
（一）系爭買賣契約並無經原告與被告丁○○○、丙○○合意解
      除而不存在之情形：
      首先，被告丁○○○雖辯稱系爭買賣契約第7條有約定原
      告須遵期辦理撤封，否則系爭買賣契約即合意解除，因嗣
      後原告未依約辦理撤封，故系爭買賣契約已經合意解除而
      不存在等語，惟此情已為原告所否認，並提出嗣後於85年
    　5月20日與被告丁○○○、丙○○所簽立協議書影本一份
      （即原證9），參諸該協議書之約定內容，確有約明其等
      為合意變更系爭買賣契約之取得所有權及交付價金方式而
      簽立該紙協議書，第1條且約明係以法拍方式取得系爭買
      賣契約標的物之所有權，甚且於第3條中復約定原告須在
      取得所有權之同時，將被告丁○○○、丙○○就第2519建
      號之應有部分1/82所有權再移轉登記歸還被告丁○○○、
      丙○○，均可見原告所稱系爭買賣契約並未經解除，而係
      以變更所有權取得及價金交付條件之方式履行，被告丁○○○此部分所辯，即無足採，則原告主張被告丁○○○、
      丙○○仍有依系爭買賣契約履行之義務，即為有據。
（二）系爭買賣契約已明文約定被告丁○○○、丙○○應交付之
      系爭停車位所有權應有部分僅1/82，尚難認被告丁○○○
      、丙○○就之有不完全給付之情形：
  １、其次，被告丁○○○雖又辯稱從未同意訴外人錢方武指示
      原告將系爭停車位應有部分1/82所有權移轉登記與被告戊○○，故原告喪失此應有部分所有權與其等無涉等語，但
      參諸如前述，其等於85年5月20日另為變更系爭買賣契約
    　書部分內容所簽立之協議書第3條中，確有約定原告須將
      該應有部分權利移轉返還與被告丁○○○、丙○○，且證
      人即斯時與原告接洽辦理相關事宜之錢方武亦結證稱：原
      告向被告丁○○○、丙○○購買系爭買賣契約標的物之事
      宜，均係由被告丁○○○之子傅浩然僱用其洽談處理，斯
      時其並不知道系爭停車位之完整所有權係應有部分1/41，
      其主觀上認為原告拍定取得之應有部分1/41所有權應屬2
      車位之所有權，因其自己亦有向被告丁○○○之子傅浩然
      購買第2519建號內之停車位，依約定亦應享有所有權，但
      因有遭設定抵押權等因素，訴外人傅浩然並未移轉登記其
      約定可得之停車位所有權，其才告知訴外人傅浩然以原告
      應返還被告丁○○○、丙○○之第2519建號應有部分1/82
      所有權辦理過戶登記與被告戊○○，作為履行訴外人傅浩
      然依約應移轉交付其之應有部分所有權標的等語，以證人
      錢方武復稱系爭買賣契約標的物原本即係訴外人傅浩然借
      用被告丙○○、丁○○○名義辦理登記，相關事務實際上
      均由訴外人傅浩然處理一節，被告丁○○○亦不爭執，甚
      且，於前述85年5月20日所簽立之協議書上，雖然係由證
      人錢方武記載代理被告丁○○○、丙○○所簽立，惟其旁
      亦有訴外人傅浩然之簽名，均可見證人錢方武所證述被告
      丁○○○、丙○○有授權訴外人傅浩然處理，再由訴外人
      傅浩然授權其接洽並代理被告丁○○○、丙○○與原告簽
      立系爭買賣契約書、協議書等情，應與事實相符，是被告
      丁○○○辯稱並無授權證人錢方武指示原告移轉登記系爭
      停車位應有部分1/82所有權與被告戊○○等情，即難認可
      採。
  ２、然而，縱使依原告所主張之情節，其就系爭停車位之應有
      部分1/82所有權係事後經被告丁○○○、丙○○所授權之
      人指示而辦理移轉登記與被告戊○○，惟此本為原告與被
      告丁○○○、丙○○於協議書第3條之約定內容，亦即被
      告丁○○○、丙○○指示原告辦理移轉登記致原告喪失此
      應有部分1/82所有權，本即為系爭買賣契約書所約定原告
      應履行之義務，尚難謂被告丁○○○、丙○○就此有何債
      務不履行之行為，且由其等在系爭買賣契約書之標的物欄
      中，甚且明確記載原告依約買入之第2519建號所有權應有
      部分亦為1/82，均可見原告與被告丁○○○、丙○○間僅
      以系爭停車位之所有權應有部分1/82作為買賣標的物之範
      圍，其等締約時據以形成之價款給付基準、交易條件等，
      亦應係以此買賣標的物之範圍為據，原告主張依買賣契約
      約定，被告丁○○○、丙○○應交付之系爭停車位所有權
      應有部分係以1/41計算，進而謂被告丁○○○、丙○○就
      此有不完全給付之情形，須對其負損害賠償責任，既與系
      爭買賣契約已明文記載之範圍不同，其主張被告丁○○○
      、丙○○應交付之系爭停車位所有權應有部分係1/41，而
      非1/82，實無依據。故其進而就此請求被告丁○○○、丙○○賠償減少持份之價額1,250,000元，亦乏理由。
  ３、至於原告另稱被告丁○○○、丙○○所授權之證人錢方武
      有向其佯稱系爭停車位應有部分比例為1/82者，以原告此
      部分陳述係在說明前述甲之一關於96年5月21日追加被告
      戊○○之訴之聲明(1)部分，且如前述，證人錢方武亦否認
      其斯時有明知此情，本難認其有施用詐術之行為，原告就
      此詐欺部分之陳述，復因於審理中發覺所涉撤銷權已逾除
      斥期間而撤回此部分之陳述及聲明，本院就此自無再予審
      酌之必要；另原告雖亦指出締約時其真意所欲買受之系爭
      停車位，應指具有完整所有權即應有部分1/41者，姑不論
      就此事實所欲主張之法律效果，並未見其具體說明並主張
      之，且此情縱涉及原告斯時對標的物之內容有錯誤之情形
      ，以原告對此之查證有無過失，尚非無疑，且縱使因之有
      得主張撤銷權等，仍有因逾除斥期間而已不得行使之問題
      ，是原告此部分事實上之陳述，仍不足為對其有利之認定
      。
（三）就系爭無所有權之停車位部分，被告丁○○○、丙○○所
      交付者既屬事實上無法使用之狀態，其等確有不完全給付
      之行為：
      本件被告丁○○○、丙○○既均不爭執其等交付系爭無所
      有權停車位與原告後，卻經該所在大樓其他共有人以原告
      係無權使用為由，訴請原告遷讓返還並返還使用期間之不
      當利得等，並獲另訴訟為原告敗訴判決等事實，並有前述
      另訴訟判決書影本等件在卷可按，已可見對於系爭無所有
      權停車位是否得專用一事，之前並無曾經被告丁○○○、
      丙○○或其等之前手曾與其他共有人全體成立分管契約而
      予以肯認之依據，雖然被告丁○○○辯稱其已依約交付與
      原告，原告斯時亦有使用等語，然以其並不爭執系爭買賣
      契約所約定停車位應具備者，應屬無所有權但仍享有使用
      權之狀態，此情且為證人即代理被告丁○○○、丙○○訂
      約之錢方武所證述在卷，亦即被告丁○○○、丙○○締約
      時，應有擔保系爭無所有權停車位仍享有合法使用權之義
      務存在，則被告丁○○○、丙○○交付時，實際上既已欠
      缺此使用權存在，僅係因嗣後其他共有人提起訴訟而進一
      步證明之，依民法第227條規定，因可歸責於債務人之事
      由，致為不完全給付者，債權人得依關於給付遲延或給付
      不能之規定行使其權利，而同法第226條復規定因可歸責
      於債務人之事由，致給付不能者，債權人得請求賠償損害
      ，前項情形，給付一部不能者，若其他部分之履行，於債
      權人無利益時，債權人得拒絕該部之給付，請求全部不履
      行之損害賠償，則原告主張其等之前雖曾交付該無所有權
      停車位供其使用，惟目前系爭無所有權停車位已因其他共
      有人依法之制止而處於事實上永久不能合法使用之狀態，
      被告丁○○○、丙○○就此自屬給付不能，原告請求其等
      負損害賠償責任，即屬有據。至於被告丁○○○所指交付
      當時原告事實上係能使用者，要屬其他共有人斯時尚未依
      法訴請系爭無所有權停車位使用人停止使用行為所致，以
      原告就被告丁○○○、丙○○交付使用期間，尚須對全體
      共有人負不當得利返還責任而論，仍可見被告丁○○○、
      丙○○於交付時即屬欠缺使用權之狀態，被告丁○○○辯
      稱前所交付者為完全給付，並無足採。
（四）被告丁○○○、丙○○僅在2,047,775元之範圍內，對原
      告負共同賠償之責任：
  １、進而，被告丁○○○、丙○○就系爭無所有權停車位部分
      ，既有未依約交付可供合法使用處所之債務不履行行為，
      以原告現今就被告丁○○○、丙○○所指之處所事實上均
      處於無法使用之狀態，原告主張被告丁○○○、丙○○應
      賠償相當於該無所有權停車物價值之損害，即為有據，而
      就原告主張系爭無所有權停車位之價值相當於2,000,000
      元一節，既為被告丁○○○所自認，被告丙○○則因已於
      相當時期受合法之通知，而於言詞辯論期日不到場，亦未
      提出準備書狀爭執，依民事訴訟法第280條第3項準用同條
      第1項規定，亦視同自認，其等自應如數賠償之；另原告
      復主張其因被告丁○○○、丙○○告知該處所係有合法使
      用權始予以占用，嗣後卻經其他共有人以其為被告而提起
      另訴訟，為應訴而支出程序費用計155,550元之部分，固
      據其提出金額分別為49,500元、60,000元之本院繳費收據
      影本二紙及金額為46,050元之臺灣高等法院繳費收據影本
      一份為憑，但參諸其中繳費金額為60,000元者，係關於原
      告對另訴訟之原告提起反訴之裁判費，此反訴之訴訟標的
      係涉及原告主張另訴訟原告亦有無權占用之問題，此訟爭
      核與被告丁○○○、丙○○前述債務不履行行為間無相當
      因果關係存在，原告請求被告丁○○○、丙○○尚須賠償
      此部分裁判費，並無依據，而就其餘二筆裁判費用計95,5
      50元者，以另訴訟第一、二審判決係命原告與另訴訟之另
      一被告欒謹國各負擔二分之一，有各該判決書一份在卷供
      佐，原告實際上須支出之裁判費應僅有1/2即47,775元，
      且參諸原告此金額之支出確與被告丁○○○、丙○○締約
      時有擔保所交付系爭無所有權停車位有合法使用權所致，
      原告所受此損害堪認與被告丁○○○、丙○○之債務不履
      行行為間有相當因果關係存在，被告丁○○○、丙○○自
      亦應賠償之。因之，原告請求被告丁○○○、丙○○賠償
      之損害，在金額計2,047,775元（2,000,000+47,775=2,04
      7,775）之範圍內，為有理由，惟原告復主張被告丁○○○、丙○○就之應負連帶損害賠償責任者，觀諸其等間所
      簽立系爭買賣契約之內容，並無被告丁○○○、丙○○須
      對原告負連帶責任之約定，原告又未能具體說明並證明被
      告丁○○○、丙○○就此有何須負連帶賠償責任之依據，
      是依系爭買賣契約既以被告丁○○○、丙○○係共同與原
      告締約之狀況，其等就債務不履行之損害賠償責任，自應
      僅負共同賠償之責任。
  ２、至於原告另主張被告丁○○○、丙○○尚須賠償其因另訴
      訟所需補繳之管理費計414,000元者，姑不論原告是否確
      有支出此金額，並未據其舉證以實其說，且以此管理費之
      繳付既係基於原告在上開期間實際予以使用而受有利益，
      故依不當得利規定須負之返還責任，尚難認與被告丁○○○、丙○○之債務不履行相涉，由被告丁○○○、丙○○
      如前述，復已就原告喪失使用該車位之損害負賠償責任而
      論，其等既已就原告喪失合法使用該車位之利益為賠償，
      原告此部分不當得利返還責任之負擔，同為涉及使用該車
      位之利益所致，亦應認被告丁○○○、丙○○既已就前述
      車未使用利益之喪失予以賠償，原告自不得就相同之使用
      利益所致返還責任重複請求之。又原告復稱其因被告丁○○○、丙○○前述債務不履行行為，精神上受有損害而請
      求賠償1,000,000元者，依原告主張之情節，其所受損害
      僅屬無法使用系爭無所有權停車位之問題，此情有何尚足
      以進而對其人格權造成侵害等情，並未據其具體說明並證
      明之，被告自無依民法第227條之1規定，尚須對其負精神
      上損害賠償責任可言，是原告此部分損害賠償之請求，均
      乏理由。
（五）被告戊○○取得第2519建號之應有部分1/82所有權，尚難
      認係無法律上原因，且原告亦無得對其主張返還不當得利
      之請求權存在：
      本件原告雖於先位聲明中，主張被告戊○○應將上開停車
      位之應有部分1/82所有權移轉登記與原告，惟參諸其所指
      此請求之依據，係主張其移轉系爭停車位1/82所有權與被
      告戊○○時，其等間並無法律上之原因，故謂被告戊○○
      取得該應有部分所有權即無法律上之原因，然查，被告戊○○已辯稱係基於與訴外人傅浩然間有訂立買賣契約，訴
      外人傅浩然為履行依約須交付其第2519建號之應有部分1/
      82所有權，其始自原告處取得該第2519建號之應有部分1/
      82所有權，並據其提出與所述相符之買賣契約書影本一份
      為證，則被告戊○○既係基於與訴外人傅浩然間之買賣契
      約而受領上開應有部分所有權，已難認被告戊○○取得該
      應有部分所有權係無法律上原因；況且，如前述，原告既
      自承其同意交付並將前述應有部分所有權辦理移轉登記之
      緣由，既亦係基於與被告丁○○○、丙○○間之約定，被
      告丁○○○、丙○○因而授權訴外人錢方武向原告請求交
      付，而訴外人傅浩然亦授權訴外人錢方武代理對被告戊○○之買賣契約履行事宜，並以縮短給付之方式由原告直接
      辦理移轉登記與被告戊○○，以所涉之原告與被告丁○○○、丙○○間買賣契約，訴外人傅浩然與被告戊○○間之
      買賣契約關係，均係合法有效存在，更難謂被告戊○○取
      得第2519建號之應有部分1/82所有權，有何屬於無法律上
      原因之情形，是原告主張被告戊○○對其負有不當得利之
      返還責任，實屬無稽。
六、從而，原告依民法第227條、第226條關於債部不履行之規定
    ，請求被告丁○○○、丙○○共同賠償其2,047,775元，為
    有理由，應予准許。至於其餘部分，則難謂有據，應予駁回
    。
七、兩造其餘之攻擊或防禦方法及未經援用之證據，經本院斟酌
    後，認為均不足以影響本判決之結果，自無逐一詳予論駁之
    必要，併此敘明。
八、訴訟費用負擔之依據：民事訴訟法第79條。
中　　華　　民　　國　　96　　年　　12　　月　　6 　　日
                  民事第五庭    法　官　林麗真
以上正本係照原本作成
如對本判決上訴，須於判決送達後20日內向本院提出上訴狀
中　　華　　民　　國　　96　　年　　12　　月　　11　　日
                                書記官　李承翰
